臺灣高等法院刑事判決　　　　　　　 100年度上易字第1551號
上　訴　人　臺灣板橋地方法院檢察署檢察官
被　　　告　張家偉
上列上訴人因被告詐欺案件，不服臺灣板橋地方法院99年度易字
第3654號，中華民國100年5月13日第一審判決（起訴案號：臺灣
板橋地方法院檢察署99年度偵續字第385號），提起上訴，本院
判決如下：
    主  文
上訴駁回。
    理  由
一、本案經本院審理結果，認第一審判決對被告張家偉為無罪之
    諭知，核無不當，應予維持，並引用第一審判決書記載之證
    據及理由（如附件）。
二、檢察官上訴意旨略以：(一)、被告於偵查中自承其向告訴人廖
    婉宸、邱秀玲收取佣金時係任職於21世紀不動產南勢角加盟
    店（下稱南勢角店），且公司授權所收的仲介費是免費至一
    個月，惟被告卻向告訴人、邱秀玲各收一個月之租金（即二
    個月租金），顯已逾公司授權。另證人侯傳志證稱被告未告
    知伊本件收取多少佣金等語，核與被告所稱其所收仲介費都
    報回公司不符，足見其主觀犯意極為明顯。(二)、被告於偵查
    中陳稱：報稅時對方無特別要求，伊所收仲介費性質為紅包
    ，所以回報公司作帳云云，然告訴人與邱秀玲均證稱係被告
    表示不要開立發票，且如被告所收者果真為紅包，則應為告
    訴人、邱秀玲隨意、主動給予，而非由被告告知渠等各付一
    個月租金，是被告上開辯稱無非卸責之詞。(三)、被告又稱承
    租時伊未受僱於仲介公司，是以中人身分幫忙仲介云云。然
    查
    本件於96年7月10日簽訂租賃契約時，被告係任職於南勢角
    店，有勞工保險被保險人投保資料可證，且證人邱秀玲亦證
    稱：其沒有說一萬三千元才要出租，其係說一個月一萬元至
    一萬二千元都可以等語，益見被告欲私吞佣金之心及粉飾其
    超收佣金之合法性。又證人陳星光於偵查中證述：中人不可
    以遞出名片，一定要以自己的名義，不可以以其他房仲業者
    的名義來仲介房屋等語，是本件果如被告所辯其係以中人來
    服務告訴人、邱秀玲並收取仲介費者，即不能以21世紀不動
    產名義承接此租賃案。惟依證人邱秀玲及告訴人之證言，足
    證被告對告訴人、邱秀玲均係以21世紀不動產之業務員身分
    仲介本件租賃案，非以個人名義仲介本件租賃案，被告所辯
    不足採信。而被告未開立發票予告訴人、邱秀玲者，告訴人
    僅能意識被告可能私吞佣金，實難據此認告訴人、邱秀玲同
    意給予被告超收之佣金，是被告超收佣金部分，顯係施用詐
    術，使告訴人、邱秀玲因而陷於錯誤，各交付一萬元之佣金
    ，被告所為已符詐欺罪之構成要件等語。
三、惟查：不動產經紀業管理條例係為管理不動產經紀業，建立
    不動產交易秩序，保障交易者權益，促進不動產交易市場健
    全發展而制定（見該條例第一條）。該條例所規範之對象，
    自以依該條例規定經營經營仲介或代銷業務之公司或商號（
    即經紀業），及任職於經紀業之經紀人員（經紀人及經紀營
    業員）為限。又該條例第十九條第一項規定「經紀業或經紀
    人員不得收取差價或其他報酬，其經營仲介業務者，並應依
    實際成交價金或租金按中央主管機關規定之報酬標準計收。
    」，內政部並於89年5月2日以（89）台內字中字第8979087
    號函規定「不動產經紀業或經紀人員經營仲介業者，其向買
    賣或租賃之一方或雙方收取報酬之總額合計不得超過該不動
    產實際成交價金百分之六或一個半月之租金。」然參諸同條
    例第十九條第二項關於「違反前項規定者，其已收取之差價
    或其他報酬，應於加計利息後加倍返還支付人。」之規定，
    可見不動產經紀業或經紀人員從事仲介業務時，如有違反上
    揭規定情事，僅係對於超額收取之報酬，依法負有加計利息
    後加倍返還支付人之民事責任；以及中央主管機關是否依同
    條例第二十九條第一項第二款、第三十一條第一項第二款規
    定，本於行政上之監督管理權限，對違反上開規定之不動產
    經紀業或經紀人員予以處罰或懲戒之問題，均與行為人是否
    觸犯刑法上之詐欺刑責，並無必然之關聯。經查：本件被告
    始終堅稱其係於九十六年五月間接受告訴人之委託代尋房屋
    租賃，當時其並未任職於21世紀不動產廟口加盟店（即聖發
    不動產經紀有限公司，下稱廟口加盟店）及南勢角加盟店（
    即景安不動產有限公司），而係以個人身份接受告訴人之委
    託居間租賃房屋等語。告訴人雖指稱被告係於九十六年初任
    職於廟口加盟店時接受其委託云云，然告訴人除提出被告任
    職於廟口店時之名片影本乙紙外，始終未能提出委託書或其
    他之補強證據以實其說。而據證人邱秀玲所證，其係於九十
    六年三、四月間委託廟口加盟店出租房屋，設若告訴人果真
    於同年初即已委託被告，則被告應早可居間進行房屋租賃事
    宜，而不致延至同年七月十日始簽訂本件租賃契約，故相衡
    之下，自以被告之辯解為可採。而被告於九十六年五月間接
    受告訴人委託時代覓房屋租賃時，並未任職於任何不動產經
    紀業，而係處於待業狀態，有卷附被告之勞工保險被保險人
    投保資料表可稽。故被告辯稱其係於待業狀態下，以個人身
    份接受告訴人之委託居間租賃房屋乙節，應堪憑信。則被告
    於完成受託之任務後，向告訴人收取按一個月租金計算之報
    酬，與其另向邱秀玲收取之報酬合併計算，已達二個月之租
    金，惟揆諸前揭說明，就告訴人方面，仍難認被告有何違反
    不動產經紀業管理條例情事，亦難認其曾施用何種詐術，因
    而致告訴人陷於錯誤而交付財物，自與詐欺罪之構成要件不
    相適合。至於告訴人與邱秀玲簽訂租賃契約時，被告雖已任
    職於南勢角加盟店，然告訴人及邱秀玲均未委託南勢角加盟
    店仲介本件房屋租賃，被告亦非以南勢角加盟店經紀人員之
    身份從事本件仲介行為，且被告復將本件房屋租賃事宜坦然
    告知南勢角加盟店主管人員，業據證人侯傳志證述屬實，此
    部分自與被告有無詐欺刑責之判斷無關。另關於出租人邱秀
    玲方面，被告於廟口加盟店已結束營業後，未將此次明白事
    實告知邱秀玲，固屬非是，惟被告完成本件仲介行為後，向
    邱秀玲收取收取按一個月租金計算之報酬，並未逾越21世紀
    不動產之內部規定及邱秀玲與廟口加盟店之原先約定，邱秀
    玲支付上開報酬予被告，亦無陷於錯誤之可言，自與詐欺罪
    之構成要件不符。至於被告所為，有無違反不動產經紀業管
    理條例第三十二條第一項規定而應予處罰，係屬另一問題，
    與有無刑責無涉。綜上所述，檢察官上訴意旨徒以上揭情詞
    ，指摘原判決不當，為無理由，應予駁回。
四、據上論結，應依刑事訴訟法第373條、第368條，判決如主文
    。
本案經檢察官陳大偉到庭執行職務。
中    華    民    國  100    年    8    月    31      日
                  刑事第十庭審判長法  官   宋  祺
                                  法  官   陳明珠
                                  法  官   林孟宜
以上正本證明與原本無異。
不得上訴。
                                  書記官   葉金發
中    華    民    國   100    年    8     月    31    日